臺灣臺中地方法院民事判決
110年度豐簡字第574號
原      告  林信齊  


被      告  賴柏成  
上列當事人間請求確認本票債權不存在事件，本院於民國110年1
0月5日言詞辯論終結，判決如下：
    主      文
原告之訴駁回。
訴訟費用由原告負擔。
    事實及理由
甲、程序部分：按訴狀送達後，原告不得將原訴變更或追加他訴
    ，但被告同意者，不在此限。被告於訴之變更或追加無異議
    ，而為本案之言詞辯論者，視為同意變更或追加。民事訴訟
    法第255條第1項第1款、第2項分別定有明文。查本件原告起
    訴後，於本院審理中，以書狀追加訴之聲明第2 項如後述（
    見本院卷第35頁），經被告無異議而為本案之言詞辯論，揆
    諸前開規定，應屬合法。
乙、實體部分：
壹、原告起訴主張：兩造前有消費借貸關係，原告尚積欠被告新
    台幣（下同）25萬元未清償。經兩造協調後，原告於110年4
    月13日簽發如附表所示面額合計25萬元之本票17紙(下稱系
    爭本票）交付被告以為擔保，然約定被告需先撤銷另案440
    萬元之本票裁定（下稱另案本票裁定），原告始能以分期付
    款方式，分17期償還。詎被告竟於翌（14）日變卦毀諾，未
    撤銷另案本票裁定，即持系爭本票向本院聲請本票裁定，經
    本院以110年度司票字第2261號裁定（下稱系爭本票裁定）
    准予強制執行。被告再以系爭本票裁定聲請強制執行，經本
    院以110年度司執字第90288號給付票款事件強制執行程序（
    下稱系爭強制執行程序）受理中。爰提起本件訴訟，並聲明
    ：㈠請求確認被告所持有系爭本票對原告之本票債權不存在
    。㈡系爭強制執行程序應予撤銷。
貳、被告答辯則以：原告前向被告及訴外人即被告友人各借款50
    萬元，合計100萬元未清償。經協議後，同意原告僅需清償8
    0萬元，原告償還55萬元後，仍餘25萬元未能清償，經原告
    簽發系爭本票以為擔保。然嗣原告未依約於110年4月13日當
    晚先行清償5萬元，被告才聲請核發系爭本票裁定，並據以
    聲請強制執行。原告既未清償欠款，系爭本票債權自屬存在
    。並聲明：原告之訴駁回。
參、本院之判斷：
一、原告主張被告持有系爭本票，並以之聲請本院裁定准予強制
    執行，經本院發給系爭本票裁定，再經被告持系爭本票裁定
    聲請強制執行，經本院以系爭強制執行程序受理中，執行程
    序尚未終結等情，業據提出系爭本票裁定、本院民事執行處
    查封登記函為證（見本院卷第39頁至第41頁、第45頁），且
    為被告所不爭執，並經本院依職權調取系爭強制執行程序卷
    宗查閱屬實，自堪信原告上開主張為真實。　　
二、被告抗辯兩造前有消費借貸關係，因原告仍積欠被告25萬元
    未償，遂簽發系爭本票以為擔保，而原告仍未清償前開債務
    ，是系爭本票債權25萬元確實存在乙節，為原告所不爭執（
    見本院卷第60頁至第61頁），堪信為真實。原告簽發系爭本
    票之原因關係既為清償其對被告所負25萬元消費借貸債務，
    且前開債務尚未清償，則被告對原告之系爭本票債權自不消
    滅。原告請求確認系爭本票債權不存在，即屬無據。
三、按執行名義無確定判決同一之效力者，於執行名義成立前，
    如有債權不成立或消滅或妨礙債權人請求之事由發生，債務
    人得於強制執行程序終結前提起異議之訴，強制執行法第14
    條第2項定有明文。所謂妨礙債權人請求之事由，例如債權
    人同意延期清償、債務人行使同時履行抗辯權等（最高法院
    98年度臺上字第1899號裁判意旨參照）。原告雖主張被告曾
    承諾先撤銷另案本票裁定，再請求清償系爭本票等語，並提
    出兩造間LINE對話紀錄為佐（見本院卷第63頁至第105頁）
    ，然為被告所否認，辯稱：當天晚上原告說要再拿5萬來，
    但也沒有，所以我才沒有讓原告繼續分期償還25萬元本票等
    語（見本院卷第61頁）。而查：
　㈠觀諸原告提出之前開對話紀錄，被告於110年4月14日向原告
    稱：「撤銷的問題好了嗎。我等等要去拿5萬。……」，原告
    則回以：「我有跟律師討論過了。」、「……這件事程序上應
    該是如4月13日那天說的750000現金五萬簽本票結果只拿了5
    5萬現金（當天說好的結果變掛了）。……所以現在我這邊目
    前沒有辦法去做撤銷的動作……25萬元準備好時我立馬撤銷」
    。經被告稱：「你這樣子與昨天說的完全推翻了。」、「這
    個部份昨天不是都已經談過了!你們昨天如果不同意為何要
    先拿回55的現金呢？」，原告則稱：「沒有推翻是你說晚上
    會在拿15萬來結果沒做到」。後於110年4月30日，被告又向
    原告稱：「……怎麼說話一直顛三倒四的!當初說拿那筆55萬
    時說好拿到可以先去撤銷440萬的裁定的!但你們拿完錢晚上
    又改口說要拿到25萬才願意撤銷!」，原告則回以：「……沒
    有顛三倒四所有金額還沒拿到怎麼可能撤銷。那天你是說當
    晚你會補足75萬結果沒有。」等語（見本院卷第63頁至第71
    頁、第85頁），可見兩造對於被告是否需先行撤銷另案本票
    裁定始得請求原告清償系爭本票乙節，顯有爭議。原告雖主
    張被告係事後反悔等語，然就兩造間於110年4月13日確有約
    定被告未撤銷另案本票裁定前，不能請求清償系爭本票乙節
    ，即未能提出其他任何證據佐證。則原告此部分主張，自難
    認為真。　
　㈡原告既未舉證證明兩造間就系爭本票有約定以被告撤銷另案
    票裁定作為清償期之約定，則原告以被告尚未撤銷另案本票
    裁定為由，請求撤銷系爭強制執行程序，即無理由。
肆、綜上所述，原告訴請確認被告所持系爭本票對於原告之債權
    不存在，及請求撤銷系爭強制執行程序，均無理由，應予駁
    回。
伍、本件事證已臻明確，兩造其餘攻擊防禦方法及證據，核與判
    決之結果不生影響，爰不一一論列，併此敘明。
陸、訴訟費用負擔之依據：民事訴訟法第78條。 
中　　華　　民　　國　　110 　年　　10　　月　　22　　日
                  豐原簡易庭  法  官  段奇琬
以上為正本係照原本作成。
如不服本判決，應於送達後20日內，向本院提出上訴狀並表明上
訴理由，如於本判決宣示後送達前提起上訴者，應於判決送達後
20日內補提上訴理由書（須附繕本）。
中　　華　　民　　國　　110 　年　　10　　月　　22　　日
                              書記官  許瑞萍
　　　　　　　　　　　　　　
附表：
編號    發 票 日    （民國） 票 面 金 額 （新臺幣） 到期日 利息起算日 　（民國）  票據號碼 001 110年4月13日 20,000元 未載 110年4月15日 WG0000000 002 110年4月13日 20,000元 未載 110年4月15日 WG0000000 003 110年4月13日 20,000元 未載 110年4月15日 WG0000000 004 110年4月13日 20,000元 未載 110年4月15日 WG0000000 005 110年4月13日 20,000元 未載 110年4月15日 WG0000000 006 110年4月13日 10,000元 未載 110年4月15日 WG0000000 007 110年4月13日 10,000元 未載 110年4月15日 WG0000000 008 110年4月13日 10,000元 未載 110年4月15日 WG0000000 009 110年4月13日 10,000元 未載 110年4月15日 WG0000000 010 110年4月13日 10,000元 未載 110年4月15日 WG0000000 011 110年4月13日 10,000元 未載 110年4月15日 WG0000000 012 110年4月13日 10,000元 未載 110年4月15日 WG0000000 013 110年4月13日 10,000元 未載 110年4月15日 WG0000000 014 110年4月13日 10,000元 未載 110年4月15日 WG0000000 015 110年4月13日 10,000元 未載 110年4月15日 WG0000000 016 110年4月13日 25,000元 未載 110年4月15日 WG0000000 017 110年4月13日 25,000元 未載 110年4月15日 WG0000000